【裁判字號】    89,台上,204
【裁判日期】    890121
【裁判案由】    給付報酬
【裁判全文】
最高法院民事裁定                                八十九年度台上字第二○四號
    上 訴 人  甲○○
    被上訴人  乙○○
右當事人間請求給付報酬事件，上訴人對於中華民國八十八年九月二十二日台灣高等
法院高雄分院第二審判決（八十八年度上字第二二三號），提起上訴，本院裁定如左
：
    主  文
上訴駁回。
第三審訴訟費用由上訴人負擔。
    理  由
按對於第二審判決上訴，非以其違背法令為理由，不得為之。民事訴訟法第四百六十
七條定有明文。依同法第四百六十八條規定，判決不適用法規或適用不當者，為違背
法令。而判決有同法第四百六十九條所列各款情形之一者，為當然違背法令。是當事
人提起上訴，如依民事訴訟法第四百六十八條規定，以第二審判決有不適用法規或適
用法規不當為理由時，其上訴狀或理由書應有具體之指摘，並揭示該法規之條項或其
內容。若係成文法以外之法則，應揭示該法則之旨趣。倘為司法院解釋、或本院之判
例，則應揭示該判解之字號或其內容。如以民事訴訟法第四百六十九條所列各款情形
為理由時，其上訴狀或理由書，應揭示合於該條款之事實。上訴狀或理由書如非依此
項方法表明，或其所表明者，顯與上開法條規定之情形不相合時，即難認為已對第二
審判決之違背法令有具體之指摘，其上訴自難認為合法。本件上訴人對第二審判決提
起上訴，核其上訴理由略稱：「伊於簽約後得知，被上訴人與地主顏承約定之完工期
限為八十六年八月三十一日時，即向被上訴人表示不可能在上開期限內完成，被上訴
人保證可以延期，若無法延期則以台數計算報酬；且與顏承成立承攬契約者係被上訴
人而非上訴人，自不受其契約完工期限之拘束；又雙方約定若填土到一半時，上訴人
可先向被上訴人借五十萬元，其真意係依一般工程承攬習慣，完成逾五成之工程後，
即可請領已完成部份之工程款；另伊所載運之土係由被上訴人親自看過後才簽約，且
被上訴人每日皆至現場觀看施工，若土質不符則被上訴人自該阻擋伊繼續施工，而非
由地主於期限屆至時方阻伊進土，故無法完成承攬工程顯可歸責於被上訴人。」係就
原審依取捨證據、認定事實之職權行使所論斷：「讓渡契約已記載：『增添填土到標
準點，報酬為一百萬元，完工交清三天付清』有讓渡書在卷；而證人高政雄於另案台
灣高雄地方法院八十七年度訴字第三八八號上訴人起訴請求被上訴人給付工程款事件
審理中證稱，伊係兩造填土工程讓渡書中被上訴人之保證人，系爭工地填土工程到八
十六年八月三十一日止，因下雨無法進行，顏承表示不再延期，故無法再填土。兩造
並約定填土到六成，上訴人可先向被上訴人借新台幣（下同）五十萬元；當初兩造有
講以台數計算報酬，但因談不成，改用承包的，起先談到一台車七百元，而後降到六
百元，但後來以總價一百萬元計算，其間伊曾離開一會兒，但未聽到說若無法完成工
程，則以台數計價。可知上訴人主張，其不知被上訴人與顏承之合約終期日及本件報
酬係以台數計算，均非可採。」指摘其為不當，而非具體表明合於不適用法規、適用
法規不當、或民事訴訟法第四百六十九條所列各款之情形，難認對該判決之如何違背
法令已有具體之指摘。依首揭說明，應認其上訴為不合法。又讓渡契約書既載明，報
酬為一百萬元，完工交清三天付清；而本系爭填土工程既未完工，上訴人自不得依約
向被上訴人請求報酬，原審就被上訴人有無因上訴人所填載之土質不符，阻擋上訴人
進土施工情事，調查審認，對於判決之結果不生影響，併此說明。
據上論結，本件上訴為不合法。依民事訴訟法第四百八十一條、第四百四十四條第一
項、第九十五條、第七十八條，裁定如主文。
中      華      民      國    八十九    年      一      月    二十一    日
                              最高法院民事第三庭
                                  審判長法官  范  秉  閣
                                        法官  朱  建  男
                                        法官  曾  煌  圳
                                        法官  許  澍  林
                                        法官  鄭  玉  山
      右正本證明與原本無異
                                              書  記  官
中      華      民      國    八十九    年      二      月     十五     日


司法院資訊處製作；財團法人民間司法改革基金會備份。
